【裁判字號】    92,訴,327
【裁判日期】    920728
【裁判案由】    工程受益費
【裁判全文】
臺北高等行政法院裁定                              九十二年度訴字第三二七號
    原      告  甲○○
    被      告  新竹市政府
    代  表  人  乙○○市長）.
右當事人間因工程受益費事件，原告不服內政部中華民國九十一年十一月十九日台內
訴字第０九一０００七五六八號訴願決定，提起行政訴訟，本院裁定如左：
    主      文
原告之訴駁回。
訴訟費用由原告負擔。
    理      由
一、按行政訴訟法第四條第一項規定：人民因中央或地方機關之違法行政處分，認為
    損害其權利或法律上之利益，經依訴願法提起訴願而不服其決定者，得向高等行
    政法院提起撤銷訴訟。而此所謂行政處分，依訴願法第三條第一項規定係指中央
    或地方機關就公法上具體事件所為之決定或其他公權力措施而對外直接發生法律
    效果之單方行政行為而言。又按提起訴願，以有行政處分之存在為前提要件；所
    謂行政處分者，係指行政主體，基於職權，就具體事件，所為發生公法上法律效
    果之單方行政行為而言，至行政機關所為單純事實之敘述（或事實通知）或理由
    之說明，既不因該項敘述或說明而生何法律上之效果者，自非行政處分，人民即
    不得對之提起訴願及行政訴訟，行政法院（現改制為最高行政法院）四十四年判
    字第十八號、六十二年裁字第四十一號著有判例。
二、本件原告所有坐落新竹市○○段一００四地號（應有部分四分之一）都市計畫住
    宅區土地，位於新竹市公道四新建工程受益範圍內，其工程受益費經被告擬具徵
    收計畫書，送經新竹市議會第三屆第二次定期大會決議通過，並報經臺灣省政府
    於七十九年十二月二十日以府建四字第一一八０七二號函准予備案，被告乃於八
    十年二月十一日以八十府工土字第七二四０二號公告徵收，其內容為分三年六期
    徵收，每期間相隔六個月，並於八十四年五月、十一月、八十五年五月、十一月
    、八十六年五月、十一月按期徵收完畢，因原告未依規定期限繳納，經新竹市稅
    捐稽徵處移送法院強制執行。另原告所有坐落新竹市○○段○○段六三－一地號
    （應有部分二分之一）及六三－六地號都市計畫商業區土地，係位於新竹市○○
    路○○路段拓寬工程受益範圍內，其工程受益費業經被告擬具徵收計畫書，送經
    新竹市議會第二屆第十九次臨時會決議通過，並報經臺灣省政府於七十九年一月
    二十四日以府建四字第一一七Ｏ四號函准予備案，被告於七十九年五月二十九日
    公告徵收，亦分為六年十二期徵收，每期間相隔六個月，並分別於八十年七月、
    八十一年一月、七月、八十二年一月、七月、八十三年一月、七月、八十四年一
    月、七月、八十五年一月、七月、八十六年一月按期徵收完畢，因原告未依規定
    期限繳納，經新竹市稅捐稽徵處移送法院強制執行在案。原告嗣於九十一年五月
    二十二日以系爭土地上無土地改良物未直接受益為由陳情免繳工程受益費，被告
    以九十一年六月二十四日府工土字第０九一００四三四九二號函及九十一年七月
    二十四日府工土字第０九一００五五六六五號函復略以原告應依法繳納工程受益
    費等語。原告對其中被告九十一年七月二十四日府工土字第０九一００五五六六
    五號函不服，提起訴願，遭決定不受理，原告仍不服，遂提起本件行政訴訟。
三、經查被告九十一年七月二十四日府工土字第０九一００五五六六五號函略以「主
    旨：有關甲○○先生所有坐落本市○○段○○段六三－一地號壹筆土地，以無改
    良物未直接受益為由，申請免徵中山路瓶頸路段拓寬工程之受益費乙案，本府業
    以九十一年六月二十四日府工土字第０九一００四三四九二號函復甲○○先生，
    ．．．」等語，僅係被告對原告再次申請免徵中山路瓶頸路段拓寬工程之受益費
    所為之說明，究其內容乃單純之敘述，尚不對外發生准駁之法律上效果，即難謂
    其屬行政處分性質。訴願決定以本件工程受益費經新竹市稅捐稽徵處移送法院強
    制執行，該工程受益費之行政處分已告確定，而被告九十一年七月二十四日府工
    土字第０九一００五五六六五號函係對於確定之工程受益費繳納通知書所為之接
    續執行行為，非獨立之行政處分，以程序不合而予以不受理，理由雖有不同，惟
    結論並無二致，揆諸首揭法條規定及判例，並無不合，原告復提起行政訴訟，顯
    非合法，應予駁回。又本件訴訟既不合法，其實體上之主張即無庸審酌，併此敘
    明。
四、依行政訴訟法第一百零七條第一項第十款、第一百零四條、民事訴訟法第九十五
    條、第七十八條，裁定如主文。
中      華      民      國    九十二    年      七      月    二十八    日
                            臺 北 高 等 行 政 法 院  第 四 庭
                                           審 判 長  法    官  鄭忠仁
                                                     法    官  楊莉莉
                                                     法    官  林育如
右為正本係照原本作成。
如不服本裁定，應於送達後十日內向本院提出抗告狀（須按他造人數附繕本）。
中      華      民      國    九十二    年      七      月    二十九    日
                                                     書 記 官  林如冰


司法院資訊處製作；財團法人民間司法改革基金會備份。
